【裁判字號】    98,消債更,20
【裁判日期】    980616
【裁判案由】    更生事件
【裁判全文】
臺灣臺東地方法院民事裁定            98年度消債更字第20號
聲  請  人  甲○○
                  送達代收人.
上列聲請人聲請更生事件，本院裁定如下：
    主  文
聲請人應於本裁定送達後7日內，補正如附表所示資料及證明文
件，並預納郵務送達費新臺幣參仟肆佰貳拾元到院，如逾期未補
正，即駁回其聲請。
    理  由
一、按(一)「債務人與金融機構協商成立者，不得聲請更生或清算
    。但因不可歸責於己之事由，致履行顯有重大困難者，不在
    此限。本條例施行前，債務人依金融主管機關協調成立之中
    華民國銀行公會會員，辦理消費金融案件無擔保債務協商機
    制與金融機構成立之協商，準用前項之規定。」第5項至第6
    項定有明文；(二)「債務人聲請更生時，應提出財產及收入狀
    況說明書及其債權人、債務人清冊」、「前項債權人清冊，
    應表明下列事項：一、債權人之姓名或名稱及地址，各債權
    之數額、原因及種類。二、有擔保權或優先權之財產及其權
    利行使後不能受滿足清償之債權數額。三、自用住宅借款債
    權。」、「第一項財產及收入狀況說明書，應表明下列事項
    ，並提出證明文件：一、財產目錄，並其性質及所在地。二
    、最近五年是否從事營業活動及平均每月營業額。三、收入
    及必要支出之數額、原因及種類。四、依法應受債務人扶養
    之人。」（同條例第43條第1項、第2項、第6項）；(三)「債
    務人依本條例第43條第6項第1款、第81條第4項第1款規定所
    表明之財產目錄，係指包括土地、建築物、動產、銀行存款
    、股票、人壽保單、事業投資或其他資產在內之所有財產。
    其於更生或清算聲請前2年內有財產變動狀況者，宜併予表
    明。」、「債務人依本條例第43條第6項第3款、第81條第4
    項第3款規定所表明之收入數額，係指包括基本薪資、工資
    、佣金、獎金、津貼、年金、保險給付、租金收入、退休金
    或退休計畫收支款、政府補助金、分居或離婚贍養費或其他
    收入款項在內之所有收入數額。」、「債務人依本條例第43
    條第6項第3款、第81條第4項第3款規定所表明之必要支出數
    額，係指包括膳食、衣服、教育、交通、醫療、稅賦開支、
    全民健保、勞保、農保、漁保、公保、學生平安保險或其他
    支出在內之所有必要支出數額。」、「債務人依本條例第43
    條第6項第4款、第81條第4項第4款規定所表明依法應受債務
    人扶養之人，除應記載該受扶養人外，尚應記載依法應分擔
    該扶養義務之人數及債務人實際支出之扶養金額。」（同條
    例施行細則第3項至第6項）；(四)「聲請更生或清算不合程式
    或不備其他要件者，法院應以裁定駁回之。但其情形可以補
    正者，法院應定期間先命補正。」（同條例第8條）；(五)「
    聲請更生或清算，徵收聲請費新臺幣一千元。郵務送達費及
    法院人員之差旅費不另徵收。但所需費用超過應徵收之聲請
    費者，其超過部分，依實支數計算徵收。前項所需費用及進
    行更生或清算程序之必要費用，法院得酌定相當金額，定期
    命聲請人預納之，逾期未預納者，除別有規定外，法院得駁
    回更生或清算之聲請。」（同條例第6條）。
二、經查，本件聲請人尚應補正：
  (一)如附表所示資料及證明文件。
  (二)另審酌依聲請人之主張，如准予更生時，有命聲請人預納郵
    務送達費用之必要，並以債權人、債務人合計13人，以每人
    送達10次、每次郵務送達費34元計，扣除已繳納之聲請費1,
    000元估算後，聲請人應預納之費用為3,420元（計算方式：
    13人34元10次－1,000元＝3,420元）（本件必要費用係
    預納，如有剩餘則退還予聲請人）。
三、據上論結，依消費者債務清理條例第6條第3項、第8條但書
    之規定，裁定如主文。
中      華      民      國    98    年  6    月  16  日
                        民事庭  法  官  陳兆翔
以上為正本係照原本作成。
本裁定不得抗告。
中      華      民      國    98    年  6    月  16  日
                                書記官  林建成
【附表】請依序補正下列事項：
一、聲請人在消費者債務清理條例施行前，依金融主
    管機關協調成立之中華民國銀行公會會員，辦理消費金融案
    件無擔保債務協商機制，
  (一)與金融機構成立協商後，還款之狀況（包括償還期間、總金
    額、及還款之資金來源），並提出『還款證明文件』（如存
    摺封面及內頁、匯款或轉帳之證據資料）影本。
  (二)何時毀諾？
  (三)嗣後未能繼續依協商金額償還之原因（嗣後不能履約之財務
    、收入狀況與之前曾按期償還之財務、收入狀況有何改變）
    ？
  (四)嗣後不能繼續依協商金額償還，有何不可歸責於己之事由及
    證明文件？
  (五)聲請人毀諾『後』之還款證明文件影本（如存摺封面及內頁
    、匯款或轉帳證明等）。
  (六)毀諾後迄今，對於原有及新發生之信用卡、現金卡帳單，繳
    款之狀況。
二、、聲請人之財產及收入狀況說明書部分：
  (一)財產目錄部分：
  (1)包括土地、建築物、動產、銀行存款、股票、人壽保單、事
    業投資或其他資產在內之所有財產，及其證明資料影本。
    存款部分：聲請人於各金融機構之全部存摺（含證券存摺
      ）完整影本（需附完整清晰內頁資料並補登存摺至本裁定
      送達日止）。
    保險部分：釋明有無保險，如有，詳載由聲請人繳納保險
      費之保險期間及金額，並提出完整保險契約；如有其他如
      儲蓄型保險單、投資型保險單、股票、基金或其他財產及
      收入，亦應併為陳明其種類之現值金額及提出證明文件影
      本。
  (2)聲請人聲請前2年（即自民國96年3月21日起至98年3月20日
    止）之財產變動狀況（包含就不動產、動產所為之所有有償
    （買賣、互易、設定抵押權等）、無償（贈與、第三人清償
    等）行為所生之財產變動；倘於該段期間曾經取得或喪失不
    動產所有權，應詳為標明不動產之坐落地號、建號及其取得
    或出售之對價（例如最新登記謄本、買賣契約等）相關資料
    。
  (3)林冠裕（即聲請人之配偶）林定勳（即聲請人之子）之戶籍
    謄本。
  (4)聲請人之勞保、健保資料。
  (二)受聲請人扶養之人：褓母費之收據證明。
  (三)聲請人目前之收入：應提供最近之薪資證明，及97年度之扣
    繳憑單。
四、其餘有不能清償債務或有不能清償債務之虞之相關證明文件
    。


司法院資訊處製作；財團法人民間司法改革基金會備份。
